臺灣高等法院刑事判決
110年度上訴字第648號
上  訴  人  
即  被  告  林昱旻


選任辯護人  呂冠勳律師
            翁方彬律師
上列上訴人因違反毒品危害防制條例案件，不服臺灣新北地方法
院109年度訴字第812號，中華民國109年12月30日第一審判決（
起訴案號：臺灣新北地方檢察署109年度偵字第1832號），提起
上訴，本院判決如下：
    主  文
上訴駁回。
    犯罪事實
一、林昱旻明知大麻係毒品危害防制條例第2 條第2 項第2 款所
    列管之第二級毒品，未經許可不得擅自販賣，竟意圖營利，
    基於販賣第二級毒品之犯意，透過LINE通訊軟體與林俊成聯
    繫，於附表所示之時、地，以附表所示之價格，販賣附表所
    示數量之第二級毒品大麻予林俊成。
二、案經新竹市警察局刑事警察大隊報告臺灣新北地方檢察署檢
    察官偵查起訴。
    理  由
甲、程序方面：
一、按刑事訴訟法第159條第1項雖規定，被告以外之人於審判外
    之言詞或書面陳述，除法律有規定外，不得作為證據。惟同
    法第159條之5第1、2項已規定，經當事人於審判程序同意作
    為證據，法院審酌該言詞陳述或書面陳述作成時之情況，認
    為適當者，亦得為證據。又當事人、代理人或辯護人於法院
    調查證據時，知有第159條第1項不得為證據之情形，而未於
    言詞辯論終結前聲明異議者，視為有前項之同意（指同條第
    1項之同意作為證據），此乃第159條第1項所容許，得作為
    證據之例外規定之一。本案所據以認定被告犯罪事實之供述
    證據，檢察官、被告及辯護人於言詞辯論終結前，均未就上
    開證據主張有刑事訴訟法第159條第1項不得為證據之情形，
    本院復審酌各該證據作成時並無違法及證明力明顯過低之瑕
    疵等情況，認為適當，是未爭執之供述證據，具有證據能力
    。
二、本案認定犯罪事實之非供述證據，均與本案事實具有自然關
    聯性，且核屬書證、物證性質，又查無事證足認有違背法定
    程式或經偽造、變造所取得等證據排除之情事，復經本院依
    刑事訴訟法第164條、第165條踐行物證、書證之調查程序，
    檢察官、被告及辯護人對證據能力均不爭執，具有證據能力
    。
乙、實體方面：
一、認定犯罪事實所憑之證據及理由：㈠
    訊據上訴人即被告林昱旻固供述有於前述時間跟林俊成以LI
    NE聯絡，惟矢口否認有販賣大麻給林俊成之犯行，辯稱：伊
    在朋友「源哥」在華陰街之事務所泡茶認識林俊成，「源哥
    」做殯葬業，年紀50歲左右，男生，是伊以前八大行業之老
    闆朋友，林俊成會跟伊叫小姐，找傳播，看他人在哪裡，伊
    叫過去，1個人1 個鐘1500 元，他有時叫1 個或2 個，叫10
    個鐘或10幾個鐘不一定，除了叫小姐外，伊與他沒有來往，
    伊之前有因小姐錢之事與他吵架，他覺得伊算他比較貴，已
    經吵過2、3 次，伊也不知道為什麼吵架後他還繼續找伊消
    費，伊有說可以去找別人叫，伊認為他因為這事而指證伊販
    賣毒品云云。然查：
  ㈠林俊成因另案（所涉製造第二級毒品罪嫌，另經臺灣新竹地
    方法院以109 年度訴字第53號判決確定）為警查獲時，在林
    俊成之手機內發現其與暱稱「Min 」於106 年10月6日至108
     年7 月28日間之LINE對話紀錄：106年10月7日「（我的煙
    草現在多少）、（等等，我問一下，一樣，有點難找）」、
    「（好，上台北前在跟你說數量）、（嗯）」、「（等一下
    上台北…要2 包，7 點又一村找我…OK）」、（我現在在延平
    北路，你可以過來著嗎）」。106年11月24日「（明天下午
    上台北，幫我拿2 包煙）、（拿到了嗎）、（等一下到台北
    在連絡）、（我在華陰街事務所）、（我現在過去）、（OK
    ）」。107年9月21日「（現在煙草1 包多少錢）、（160）
    、（一次拿2 包，可以一包150 嗎）、（明天上午去在跟你
    連絡）、（起來了嗎）、（起來了）、（到花枝羹在打給你
    ）、（OK）、（我到了）、（OK）」。107年11月15日「（
    哥好了）、（漲多少）、（都跟你拿這麼久還漲）」、「（
    哥這我知道真的沒什麼賺才漲的，因為真的有事才漲，不然
    真的不會給您漲）、（那漲多少呢）、（多兩千）（32嗎）
    、（是的）、（好吧，明天下午上台北在打給你）、（好）
    」。107年12月30日「（幫我拿2 包菸草，星期日上午上台
    北）、（哥你是說今天下午嗎）、（晚點會上去，明天也在
    台北）、（哥明天早上可以）、（明天傍晚打給你）、（起
    來打給你）、（哥是我過去找你）、（哥還是我等你來）、
    （三重這邊）」。108 年3 月15日「（現在煙草一包多少）
    、（一樣）、（哥有要的話，我先幫你問）」、（嗯）、（
    哥有要的話，我要先幫你定票）、（你嫂子叫我少抽點煙，
    先幫我拿一包，明天下午上台北打給你）、（想哥下午幾點
    ）、（4、5點吧）、（OK）、（跟你約華陰街 好嗎）、（O
    K）」。108年7月27日「（今天幫我拿一包菸草）、（哥什
    麼時候拿）」等語（見偵卷第49至57頁）。林俊成依據此對
    話紀錄，於偵查及審理中均證述其先後於附表「合意時間」
    欄所載之時間，透過LINE與被告達成購買大麻之合意，之後
    於附表「交付時間」、「交付地點」欄所載之時地與被告完
    成附表「價格」、「重量」欄所載大麻之交易等情（見偵卷
    第80至85頁，原審卷第117至145頁），足證林俊成之證述有
    客觀事證足以佐證，核與事實相符，堪信為真實。
  ㈡被告供稱：林俊成只是跟他叫小姐云云，然林俊成始終明確
    證稱：其沒有跟被告叫過小姐，LINE對話紀錄中的「菸草」
    都是指大麻，跟被告聯絡都只是要買大麻等語（見偵卷第81
    、85頁，原審卷第116、146頁）。又依被告與林俊成之LINE
    對話紀錄內容，都是林俊成跟被告詢問「菸草」、「煙草」
    之價格，告知被告其所需要之數量（「2 包」、「1 包」）
    ，且每次跟被告相約（上台北時）見面拿取，顯然不是單純
    的為林俊成聯繫小姐到場而已。林俊成甚至跟被告抗議「這
    次的煙草不夠乾燥，量很少」（見偵卷第49頁）、「這次的
    菸草是放多久了，還有霉味」、「拿真空包的這個品質太爛
    了」（被告回以「這我不知道，但是聽說這次的茶葉，比較
    濃」等語（見偵卷第57頁），顯然是對大麻品質的描述，而
    不是針對叫小姐的服務。而林俊成也曾經詢問被告「你可以
    寄1 包7-11店到店，你給我個帳號我匯給你，最近比較忙」
    等語，被告回以「哥，還是你拿2 包，我坐高鐵下去，用寄
    的不好」等語（見偵卷第53至54頁），顯然亦是在描述大麻
    的寄送，而不是叫小姐。是被告辯稱：LINE對話紀錄都是在
    叫小姐（傳播），「菸草」都是指小姐云云，核與事實不符
    。
　㈢針對108 年11月14日至15日LINE對話紀錄中林俊成要「2 包
    菸」，被告說「多兩千」、林俊成說「32嗎」（見偵卷第54
    頁）所指為何，林俊成始終明確證稱是2 包大麻多2000 元
    ，總共3萬2000元。然被告於警詢中先供稱是林俊成欠被告
    去酒店的錢，被告本來算林俊成3萬元，後來漲成3萬2000元
    云云（見偵卷第10頁），於偵查中又改稱：原本1 個小姐1 
    個鐘頭1500元，伊跟他說要漲到1個鐘頭2000元，對話中提
    到的「32」是指3加2共5個小姐云云（見偵卷第73頁背面）
    ，而於原審審理中辯護人則辯稱：當時警方查緝較嚴，很多
    小姐不願意出場，因此需要再增加費用2000元，林俊成都會
    叫至少10個鐘頭，2位原本1小時各1500元，10個小時再加20
    00元至少要3萬2000元（見原審卷第168頁），是被告就「2 
    包」、「兩千」、「32」幾個數字之間的關係始終難以自圓
    其說，尚難採為有利於被告之認定。
　㈣被告另辯稱：林俊成108 年3 月23日匯款給伊的交易紀錄上
    註明「飯」，是積欠被告之酒單錢，如果是大麻不會如此註
    明云云。然依被告所述，被告都是幫林俊成叫傳播小姐到林
    俊成指定的地點，並不是去酒店內消費，卻稱此筆為林俊成
    去酒店喝酒的酒單（見偵卷第7 頁），前後已有齟齬。而林
    俊成明確證稱此筆為購買大麻的費用，且對話紀錄也顯示林
    俊成是在雙方見面後匯款（見偵卷第55頁），在交易紀錄上
    以「飯」來代稱大麻，已經有隱蔽之意思，且僅會顯示在雙
    方交易紀錄上面，不是公開讓第三人知道，是此辯解不足以
    採為有利於被告之認定。
　㈤綜上所述，被告所辯，顯係卸責飾詞，殊無可採。本案事證
    已臻明確，被告犯行堪以認定。
二、論罪科刑：
  ㈠按行為後法律有變更者，適用行為時之法律，但行為後之法
    律有利於行為人者，適用最有利於行為人之法律，刑法第2 
    條第1 項定有明文。查被告行為後，毒品危害防制條例於10
    9 年1 月15日修正公布，於同年7 月15日施行生效，該條例
    第4 條第2 項修正後提高有期徒刑及罰金刑之法定刑度，應
    依刑法第2 條第1 項前段規定，適用被告行為時即修正前之
    毒品危害防制條例第4 條第2 項規定。核被告所為，均係犯
    修正前毒品危害防制條例第4 條第2項之販賣第二級毒品罪
    。被告因販賣毒品而持有第二級毒品之低度行為，分別為各
    次販賣毒品之高度行為所吸收，均不另論罪。
　㈡被告所犯七次販賣第二級毒品罪間，犯意各別，行為互殊，
    應予分論併罰。
三、沒收說明：
　　被告因販賣第二級毒品共獲得19萬9000元，屬被告之犯罪所
    得，並未扣案，依刑法第38條之1 第1 項前段、第3 項規定
    宣告沒收，於全部或一部不能沒收或不宜執行沒收時，追徵
    其價額。
四、維持原判決及駁回上訴之理由：
　　本院審理結果，認原審以被告犯罪事證明確，適用毒品危害
    防制條例（修正前）第4 條第2 項，刑法第2 條第1 項前段
    、第11條、第51條第5 款、第38條之1 第1 項前段、第3 項
    之規定，以被告之責任為基礎，並斟酌刑法第57條各款所列
    事項等一切情狀（見原判決第6頁第21行至第7頁第6行），
    於判決內詳述其理由，判決：林昱旻犯如附表所示之罪，各
    處如附表「罪刑欄」所示之刑。應執行有期徒刑拾年。未扣
    案之犯罪所得新臺幣拾玖萬玖仟元沒收，於全部或一部不能
    沒收或不宜執行沒收時，追徵其價額。核其認定事實、適用
    法律及量刑，均為妥適。被告猶執前詞否認犯罪提起上訴，
    係就原審採證認事適法職權行使及原判決已明白論斷之事項
    ，再為事實或法律上之爭執，為無理由，應予駁回。
據上論斷，應依刑事訴訟法第368條，判決如主文。
本案經檢察官呂光華到庭執行職務。
中　　華　　民　　國　　110 　年　　5 　　月　　20　　日
                  刑事第八庭  審判長法　官 陳世宗
                                    法　官 呂寧莉
                                    法　官 周明鴻
以上正本證明與原本無異。
如不服本判決，應於收受送達後20日內向本院提出上訴書狀，其
未敘述上訴之理由者並得於提起上訴後20日內向本院補提理由書
（均須按他造當事人之人數附繕本）「切勿逕送上級法院」。
                                    書記官 謝雪紅
中　　華　　民　　國　　110 　年　　5 　　月　　20　　日
修正前毒品危害防制條例第4 條
製造、運輸、販賣第一級毒品者，處死刑或無期徒刑；處無期徒
刑者，得併科新臺幣二千萬元以下罰金。
製造、運輸、販賣第二級毒品者，處無期徒刑或七年以上有期徒
刑，得併科新臺幣一千萬元以下罰金。
製造、運輸、販賣第三級毒品者，處七年以上有期徒刑，得併科
新臺幣七百萬元以下罰金。
製造、運輸、販賣第四級毒品者，處五年以上十二年以下有期徒
刑，得併科新臺幣三百萬元以下罰金。
製造、運輸、販賣專供製造或施用毒品之器具者，處一年以上七
年以下有期徒刑，得併科新臺幣一百萬元以下罰金。
前五項之未遂犯罰之。
附表：
編號 合意時間 價格 重量 交付時間 交付地點 備註 LINE對話紀錄卷頁 罪刑欄 1 106 年10月7日下午3 時53分許 30,000元 20公克 同日下午7 時許 臺北市大同區延平北路與長安西路口 現金交易 偵卷第49頁 林昱旻犯販賣第二級毒品罪，處有期徒刑捌年。 2 106 年11月24日中午12時51分許 30,000元 20公克 106年11月25日下午6時許 臺北市大同區華陰街某處 現金交易 偵卷第51頁 林昱旻犯販賣第二級毒品罪，處有期徒刑捌年。 3 107 年9 月21日下午8 時54分許 30,000元 20公克 107年9月22日下午7時許 新北市三重區正義北路某統一超商 現金交易 偵卷第54頁 林昱旻犯販賣第二級毒品罪，處有期徒刑捌年。 4 107 年11月15日下午1 時47分許 32,000元 20公克 107年11月16日 同上 當場交付現金12,000元，另於107年11月16日下午7 時40分許轉帳20,000元至被告中信銀行帳戶內 偵卷第54頁 林昱旻犯販賣第二級毒品罪，處有期徒刑捌年。 5 107 年12月30日下午3 時14分許 32,000元 20公克 107年12月31日下午1時15分後某時許 同上 現金交易 偵卷第55頁 林昱旻犯販賣第二級毒品罪，處有期徒刑捌年。 6 108 年3 月15日下午6 時21分許 30,000元 20公克 108年3月16日下午7時許 臺北市大同區重慶北路與長安西路口 當場交付現金15,000元，另於108年3 月23日下午8 時31分許轉帳15,000元至被告中信銀行帳戶內 偵卷第56頁 林昱旻犯販賣第二級毒品罪，處有期徒刑捌年。 7 108 年7 月27日下午1 時34分許 15,000元 10公克 108年7月28日 臺北市大同區華陰街某處 現金交易 偵卷第57頁 林昱旻犯販賣第二級毒品罪，處有期徒刑柒年拾月。